臺灣橋頭地方法院民事判決　　　　　　 110年度勞訴字第39號
原　　　告　富邦人壽保險股份有限公司


法定代理人　陳俊伴　
訴訟代理人　戴嘉宏　
　　　　　　黃杉睿　
　　　　　　吳建權　
被　　　告　方玉珍　

上列當事人間請求損害賠償等事件，本院於民國110 年10月21日
言詞辯論終結，判決如下：
    主  文
被告應給付原告新臺幣壹佰伍拾參萬肆仟玖佰伍拾元，及自民國
一百一十年五月一日起至清償日止，按週年利率百分之五計算之
利息。
訴訟費用由被告負擔。
本判決第一項於原告以新臺幣伍拾壹萬貳仟元為被告供擔保後，
得假執行。但被告以新臺幣壹佰伍拾參萬肆仟玖佰伍拾元為原告
預供擔保，得免為假執行。
    事實及理由
一、本件被告未於言詞辯論期日到場，且核無民事訴訟法第386
    條各款所列情形，爰依原告之聲請，由其一造辯論而為判決
    。
二、原告主張：
  ㈠被告自民國88年2 月26日起於訴外人美商美國安泰人壽保險
    股份有限公司臺灣分公司任職，嗣由訴外人安泰人壽保險股
    份有限公司承受，並於98年6 月1 日與富邦人壽保險股份有
    限公司合併，人員及業務由原告承接，被告續於原告擔任業
    務員，且於106 年4 月11日起亦擔任展業員/ 行銷主任一職
    。被告擔任原告業務人員，負責招攬保險業務，理應誠實推
    銷保險契約及收取、轉交保險相關費用、款項等業務，被告
    竟利用保戶對其之信任，向保戶騙取款項，原告收受保戶提
    出之申訴後，依金融監督管理委員會保險局函文要求，就被
    告招攬之保單進行全面清查，始知被告偽簽保戶姓名，有如
    附表編號1 至4 所示冒貸保單等不法行為，原告為賠償保戶
    所受損失，合計受有新臺幣（下同）1,460,930 元損害（詳
    如附表編號1 至4 所示），被告故意以背於善良風俗之方法
    不法侵害原告財產權，且違背其應遵守保險業務員應盡之義
    務，應依民法第184 條第1 項後段、第227 條第1 項之規定
    負損害賠償責任，請法院擇一有理由者為判決。
  ㈡被告另偽簽保戶姓名，有如附表編號5 之不法行為，原告因
    而就附表編號5 所示H 保單、I 保單、J 保單、K 保單追溯
    至投保日起契約無效，並退還呂葉金墘所繳保費，依兩造簽
    立之「展業員/ 行銷主任僱傭暨承攬合約書」（下稱系爭合
    約書）第3 條第1 項、第4 條第2 項之約定，上開保險契約
    既屬無效，被告應返還所領取之佣金及獎金。被告違反保險
    業務員應盡義務，獲取不法佣金、獎金合計74,020元，依前
    開合約約定，已無受領依據，應依民法第179 條前段規定返
    還不法佣金、獎金共74,020元予原告，與附表編號1 至4 所
    受損害合計1,534,950 元。為此，爰依前揭規定，提起本件
    訴訟等語。並聲明：㈠被告應給付原告1,534,950 元，及自
    起訴狀繕本送達翌日起至清償日止，按週年利率5%計算之利
    息；㈡願供擔保請准宣告假執行。
三、被告未於言詞辯論期日到場，亦未提出書狀作何聲明或陳述
    。
四、本院得心證之理由：
  ㈠原告主張被告自88年2 月26日起於美商美國安泰人壽保險股
    份有限公司臺灣分公司任職，嗣由安泰人壽保險股份有限公
    司承受，並於98年6 月1 日與富邦人壽保險股份有限公司合
    併，人員及業務由原告承接，被告續於原告擔任業務員，且
    於106 年4 月11日起亦擔任展業員/ 行銷主任一職，被告擔
    任原告業務人員，負責招攬保險業務，理應誠實推銷保險契
    約及收取、轉交保險相關費用、款項等業務等節，經其提出
    美國安泰人壽報到單、富邦人壽服務行銷主任/ 服務展業員
    僱傭暨承攬合約書、行銷襄理僱傭暨承攬合約書、展業員/
    行銷主任僱傭暨承攬合約書為證（見本院卷第27至44頁），
    是此部分事實堪信為真。
  ㈡按因故意或過失，不法侵害他人之權利者，負損害賠償責任
    。故意以背於善良風俗之方法，加損害於他人者亦同，民法
    第184 條第1 項定有明文。本件被告以附表編號1 至4 所示
    方法偽簽要保人或被保險人之姓名，向原告辦理保單借款、
    保單解約，原告陷於錯誤核付借款、解約金，被告並向保戶
    謊稱作業疏失、購買高利率金融商品等理由，而取得該等款
    項，原告因而受有核付借款、解約金或賠償要保人已清償之
    借款等損害，金額各如附表編號1 至4 所示，合計1,460,93
    0 元等情，業據原告提出劉傅冬梅、王清秀、賴吳桂招、劉
    佳儒出具之聲明書、附表編號1 至4 所示要保書、存摺明細
    、債權讓與同意書、王清秀及賴吳桂招之保險單借還款明細
    為證（見本院卷第45至52、127 至187 、301 至306 頁），
    依聲明書所載內容可知各要保人或被保險人並未辦理保單借
    款、保單解約，及王清秀、賴吳桂招已自行清償借款，上開
    證據資料與原告所述相符，是原告主張因被告所為如附表編
    號1 至4 所示不法行為，分別致其受有127,000 元、450,00
    0 元、553,930 元、330,000 元之損害（合計1,460,930 元
    ），堪以採信。被告以偽造文書方法，致原告核付附表編號
    1 至4 所示款項或賠償要保人所清償之保單借款，自屬不法
    侵害行為，致原告受有損害，其自得依前揭規定請求侵權行
    為損害賠償。原告依侵權行為之規定請求損害賠償既有理由
    ，其另依民法第227 條第1 項規定為同一請求，則無庸再予
    論述。
  ㈢又按無法律上之原因而受利益，致他人受損害者，應返還其
    利益。雖有法律上之原因，而其後已不存在者，亦同，民法
    第179 條定有明文。原告另主張被告有如附表編號5 所示不
    法行為，經其提出呂葉金墘之聲明書、附表編號5 所示H 、
    I 、J 、K 保單之要保書、新契約取消/ 撤銷申請書為據（
    見本院卷第53至54、189 至212 頁），前開聲明書明載編號
    5 所示H 、I 、J 、K 保單已溯及自投保日起契約無效，並
    已返還呂葉金墘所繳保費，依系爭合約書第3 條第1 項前段
    關於業績扣除事由約定：「保險契約未經乙方（即原告）承
    保、或保戶於契約撤銷期變更或退保、或該保險契約因任何
    原因無效、或乙方依保險法第64條規定解除該保險契約、或
    保戶辦理保全變更或退保、或保險契約違反搶件或改換件處
    置辦法時，其原已計入之業績應自前述業績扣除事由發生之
    工作月中扣除。乙方並得調整甲方（即被告）依此已產生之
    一切利益。…。」，第4 條第2 項約定：「若甲方有本合約
    第3 條所定各種業績扣除事由之一時，乙方不給付甲方此部
    分原計算或減少之額度所應得之工資、各類獎金或承攬報酬
    ，已發放者，甲方應返還之，乙方亦得自甲方工資、各類獎
    金或承攬報酬中抵銷之。甲方離職或本合約終止後亦同。」
    （見本院卷第42頁），附表編號5 所示H 、I 、J 、K 保單
    既經溯及自投保日起契約無效，依前開約定，被告自應返還
    所領佣金及減少額度之獎金，而被告因附表編號5 所示H 、
    I 、J 、K 保單原領佣金48,288元，應發獎金經調整減少後
    差額為25,732元，合計74,020元，亦有卷附業務聯繫查詢簡
    覆表、被告之獎金明細、薪津明細可參（見本院卷第55、21
    3 至226 頁），與原告前揭主張相符，本院審酌上開證據資
    料，認原告主張之事實應為真實。又被告係以以不實話術招
    攬保單，並偽造客戶押署之不法行為，獲取佣金及獎金，被
    告迄今仍未返還而受有利益，致原告受有損害，原告依不當
    得利之法律關係，請求被告返還佣金及獎金74,020元，亦屬
    有據。
五、綜上所述，本件原告依民法第184 條第1 項後段、第179 條
    前段之規定，請求被告給付1,534,950 元（1,460,930 元＋
    74,020元），及自起訴狀繕本送達翌日即110 年5 月1 日起
    （見本院卷第79頁公示送達證書，110 年4 月30日生送達效
    力）至清償日止，按週年利率5%計算之利息，為有理由，應
    予准許。又本件原告陳明願供擔保，請准宣告假執行，核無
    不合，被告雖未聲請免為假執行，惟衡酌兩造權益，爰依聲
    請及依職權分別酌定相當之擔保金額為准、免假執行之宣告
    。
六、據上論結，本件原告之訴為有理由。依民事訴訟法第385 條
    第1 項前段、第78條、第390 條第2 項、第392 條第2 項，
    判決如主文。
中    華    民    國    110   年    11    月    11    日
                        勞動法庭      法  官  周佳佩
以上正本係照原本作成。
如對本判決上訴，須於判決送達後20日內向本院提出上訴狀並表
明上訴理由（須附繕本）。如委任律師提起上訴者，應一併繳納
上訴審裁判費。
中    華    民    國   110    年    11    月    11    日
                                      書記官  許婉真
附表：
┌─┬────┬────┬───────┬───────┬───────────────┬────────┐
│編│要保人  │被保險人│保險契約申請日│投保保單保號  │        被告不法行為          │原告補償保戶方式│
│號│        │        │期            │              │                              │、所受損害金額  │
├─┼────┼────┼───────┼───────┼───────────────┼────────┤
│1 │劉傅冬梅│劉國松  │99年7 月31日  │Z000000000-05 │被告於105 年11月30日偽簽劉傅冬│原告同意取消A 保│
│  │        │        │              │（下稱A 保單）│梅、劉國松之姓名，107 年1 月11│單、B 保單借款50│
│  │        ├────┼───────┼───────┤日偽簽劉傅冬梅、劉佳修之姓名，│,000元、77,000元│
│  │        │劉佳修  │101 年11月26日│Z000000000-04 │分別以A 保單、B 保單向原告辦理│之借款紀錄，原告│
│  │        │        │              │（下稱B 保單）│保單借款50,000元、77,000元。被│因而合計受有127,│
│  │        │        │              │              │告向劉傅冬梅謊稱原告因作業疏失│000 元 （50,000 │
│  │        │        │              │              │誤匯款至其美濃郵局帳戶，要求劉│＋77,000元）之損│
│  │        │        │              │              │傅冬梅提領交付予被告，以繳回原│害。            │
│  │        │        │              │              │告公司，劉傅冬梅誤信被告說法，│                │
│  │        │        │              │              │分別於105 年12月2 日、107 年1 │                │
│  │        │        │              │              │月15日提領50,000元、77,000元現│                │
│  │        │        │              │              │金交付予被告。                │                │
├─┼────┼────┼───────┼───────┼───────────────┼────────┤
│2 │王清秀  │王清秀  │97年7 月11日  │Z000000000-03 │被告偽簽王清秀之姓名分別於106 │原告同意取消C 保│
│  │        │        │              │（下稱C 保單）│年10月23日、106 年11月14日分別│單、D 保單借款22│
│  │        ├────┼───────┼───────┤以C 保單、D 保單向原告辦理保單│0,000 元、230,00│
│  │        │王清秀  │97年7 月11日  │Z000000000-04 │借款220,000 元、230,000 元。被│0 元之借款紀錄，│
│  │        │        │              │（下稱D 保單）│告向王清秀謊稱原告作業疏失誤匯│並給付王清秀450,│
│  │        │        │              │              │款至其鳳山新富郵局帳戶，要求王│000 元，原告因而│
│  │        │        │              │              │清秀提領後交付予被告，以繳回原│受有450,000 元之│
│  │        │        │              │              │告公司，王清秀誤信被告說法，於│損害。          │
│  │        │        │              │              │106 年10月25日提領220,000 元現│                │
│  │        │        │              │              │金交付予被告、於106 年11月16日│                │
│  │        │        │              │              │轉帳230,000 元予被告。嗣王清秀│                │
│  │        │        │              │              │得知冒貸情事後，為免借款利息產│                │
│  │        │        │              │              │生，已先償還C 保單之保單借款及│                │
│  │        │        │              │              │利息合計230,966 元（本金220,00│                │
│  │        │        │              │              │0 元＋利息10,966元）、D保單之 │                │
│  │        │        │              │              │保單借款及利息合計233,758 元（│                │
│  │        │        │              │              │本金228,645 元＋利息5,113 元）│                │
│  │        │        │              │              │。                            │                │
├─┼────┼────┼───────┼───────┼───────────────┼────────┤
│3 │賴吳桂招│賴吳桂招│97年8 月8 日  │Z000000000-03 │被告於106 年11月22日偽簽賴吳桂│原告同意取消E 保│
│  │        │        │              │（下稱E 保單）│招姓名，以E 保單向原告辦理保單│單97,000元之借款│
│  │        ├────┼───────┼───────┤借款97,000元、於106 年11月29日│紀錄，並給付賴吳│
│  │        │賴吳桂招│103 年11月27日│1008845058-00 │於投資型保險契約內容暨基金變更│桂招99,191元，及│
│  │        │        │              │（下稱F 保單）│申請書上偽簽賴吳桂招之姓名，辦│同意恢復F 保單效│
│  │        │        │              │              │理F 保單之保單解約，產生解約金│力，致原告需認列│
│  │        │        │              │              │454,739 元。被告向賴吳桂招謊稱│解約金454,739 元│
│  │        │        │              │              │原告因作業疏失誤匯款至其旗山農│之損失，原告合計│
│  │        │        │              │              │會帳戶、富邦銀行帳戶，要求賴吳│受有553,930 元（│
│  │        │        │              │              │桂招提領後交付予被告，以繳回原│99,191元＋454,73│
│  │        │        │              │              │告公司，賴吳桂招誤信被告說法，│9 元）之損害。  │
│  │        │        │              │              │分別於106 年11月24日提領97,000│                │
│  │        │        │              │              │元予被告、106 年12月5 日提領46│                │
│  │        │        │              │              │0,000 元，將其中454,739 元現金│                │
│  │        │        │              │              │交付被告。嗣賴吳桂招知悉冒貸情│                │
│  │        │        │              │              │事後，為免借款利息產生，已先償│                │
│  │        │        │              │              │還E 保單之保單借款及利息合計99│                │
│  │        │        │              │              │,191元（本金97,000元＋利息2,19│                │
│  │        │        │              │              │1 元）。                      │                │
├─┼────┼────┼───────┼───────┼───────────────┼────────┤
│4 │劉佳儒  │劉佳儒  │99年11月30日  │Z000000000-04 │被告於105 年11月初向劉佳儒虛構│原告同意取消G 保│
│  │        │        │              │（下稱G 保單）│謊稱有高利率金融商品，得解約G │單333,000 元之借│
│  │        │        │              │              │保單辦理解約變現並變更轉為投資│款紀錄，並給付劉│
│  │        │        │              │              │高利率金融商品契約，並謊稱如投│佳儒330,000 元，│
│  │        │        │              │              │入350,000 元，每月配息1,954 元│原告因而受有330,│
│  │        │        │              │              │，致劉佳儒誤信而承諾購買。被告│000 元之損害。  │
│  │        │        │              │              │乃偽簽劉佳儒之姓名以G 保單向原│                │
│  │        │        │              │              │告辦理保單借款333,000 元，該筆│                │
│  │        │        │              │              │款項於105 年11月8 日匯入劉佳儒│                │
│  │        │        │              │              │之美濃郵局帳戶，劉佳儒即於105 │                │
│  │        │        │              │              │年11月8 日提領350,000 元（G 保│                │
│  │        │        │              │              │單借款333,000 元＋劉佳儒自身存│                │
│  │        │        │              │              │款17,000元）現金交付予被告，擬│                │
│  │        │        │              │              │購買被告謊稱之高利率金融商品。│                │
├─┼────┼────┼───────┼───────┼───────────────┼────────┤
│5 │呂葉金墘│呂書淵  │106 年7 月20日│1030969599-00 │被告以每月可領利息且隨時可將保│原告就H 保單、I │
│  │        │        │              │（下稱H 保單）│單解約領回所繳保費等不實話術，│保單、J 保單、K │
│  │        ├────┼───────┼───────┤慫恿呂葉金墘投保H 保單、I 保單│保單追溯至投保日│
│  │        │呂葉金墘│106 年9 月7 日│1031933601-00 │、J 保單、K 保單。然H 保單之要│起契約無效，並退│
│  │        │        │              │（下稱I 保單）│保人、被保險人呂書淵之法定代理│還呂葉金墘就上開│
│  │        ├────┼───────┼───────┤人欄位，乃被告偽簽，I 保單、J │保單所繳保險費，│
│  │        │呂葉金墘│106 年9 月7 日│1031933778-00 │保單、K 保單呂葉金墘僅簽署紙本│因被告以不實話術│
│  │        │        │              │（下稱J 保單）│「電子投保同意書」，其餘要保書│招攬保單，並偽造│
│  │        ├────┼───────┼───────┤等相關要保文件皆非呂葉金墘簽署│客戶押署，獲取不│
│  │        │呂葉金墘│106 年9 月12日│1031992023-00 │，乃被告偽簽。                │法佣金及獎金合計│
│  │        │        │              │（下稱K 保單）│                              │74,020元。      │
└─┴────┴────┴───────┴───────┴───────────────┴────────┘